---
title: "Analisis del léxico del vino de Comerciales, Expertos y Consumidores"
author: "Javier Sáenz Navajas"
date: "`r format(Sys.time(), '%d %B, %Y')`"
output: 
  html_document:
    toc: true
    number_sections: true
    toc_float:
      collapsed: false
      smooth_scroll: false
    code_folding: "hide"
---

```{r setup, include=FALSE}
knitr::opts_chunk$set(echo = TRUE)

library("data.table")
library("here")
library("dplyr")
library("tidytext")
library("ggplot2")
library("SnowballC")
library("viridis")
library("rmarkdown")

theme_set(theme_bw())
```

# Objetivo

Entender los diferentes léxicos usados por Comerciales, Expertos y Consumidores para sensaciones táctiles y de boca
```{r load_data_chunk}

lexico <- data.table::fread(here::here("data", "lexico.tsv"),
                            select = 1:4,
                            encoding = 'UTF-8')
data.table::setnames(lexico, 
         old = colnames(lexico),
         new = c("tipo", "id", "tactiles", "boca"))
```

# Preparar los datos

Un primer vistazo

```{r visualize_chunk, echo=FALSE}

lexico[1:10] %>%
  paged_table()
```
Pasamos el texto a minúsculas
```{r cleanup_chunk}
lexico[, tipo := tolower(tipo)]
lexico[, tactiles := tolower(tactiles)]
lexico[, boca := tolower(boca)]

lexico[1:10] %>%
  paged_table()


lexico$tipo <- factor(lexico$tipo, levels = c("consumidores", "comercial", "experto"))

```

# Léxico sensaciones táctiles
## Calcular la frequencia de cada palabra

```{r}

palabras_por_tipo <- lexico %>%
  unnest_tokens(word, tactiles) %>%
  count(tipo, word, sort = TRUE)

palabras_todos <- palabras_por_tipo %>% 
  group_by(tipo) %>% 
  summarize(total = sum(n))

palabras_por_tipo <- left_join(palabras_por_tipo, palabras_todos, by = "tipo")

palabras_por_tipo %>%
  paged_table()




```

## Palabras comunes - sensaciones táctiles

Quitar palabras comunes que no aportan valor, por ejemplo: "y" o "la"

```{r, warning=FALSE}
stop_words_espanolas <- rbind(data.frame(word = c("si", "mas", "deja")),
                               data.frame(word = tm::stopwords("spanish")))

palabras_por_tipo %>% 
  anti_join(stop_words_espanolas, by = "word") -> palabras_por_tipo
```


## Visualizar las palabras más comunes - sensaciones táctiles

```{r}
palabras_por_tipo %>% 
  arrange(desc(n)) %>%
  group_by(tipo) %>% 
  top_n(15, n) %>% 
  ungroup() %>%
  mutate(word = reorder(word, n)) %>%
  ggplot(aes(x= word, y = n, fill = tipo)) +
  geom_col(show.legend = FALSE) + 
  facet_wrap(~tipo, ncol = 3) +
  coord_flip()  +
  labs(x="palabras", y="frequencia", title="sensaciones táctiles") +
  scale_fill_viridis_d()
```


## Visualizar Frequencia Relativa - sensaciones táctiles

```{r frequency_visualization_chunk, error=FALSE, warning=FALSE}

palabras_por_tipo %>% 
  ggplot(aes(n/total, fill = tipo)) +
  geom_histogram(show.legend = FALSE, bins = 30) +
  #xlim(NA, 0.0009) +
  facet_wrap(~tipo, ncol = 3) +
  labs(x="Frequencia relativa",
       y= "Número de veces",
       title = "Número de veces que aparece una palabra con una frequencia relativa dada") +
  scale_fill_viridis_d()

```


```{r}

palabras_por_tipo <- palabras_por_tipo %>%
  bind_tf_idf(word, tipo, n)

palabras_por_tipo %>%
  select(-total) %>%
  arrange(desc(tf_idf)) %>% 
  paged_table()


```
## Visualizar tf-idf - sensaciones táctiles

```{r}
palabras_por_tipo %>%
  arrange(desc(tf_idf)) %>%
  #mutate(word = factor(word, levels = rev(unique(word)))) %>% 
  group_by(tipo) %>% 
  top_n(15, wt = tf_idf) %>% 
  slice(1:15) %>% 
  ungroup() %>%
  mutate(word = reorder(word, tf_idf)) %>%
  ggplot(aes(word, tf_idf, fill = tipo)) +
  geom_col(show.legend = FALSE) +
  labs(x = "", 
       y = "tf-idf", 
       title = "Léxico especifico de sensaciones táctiles por tipo de consumidor", 
       subtitle = "Basado en análisis tf-idf sobre 463 consumidores",
       caption = "") +
  facet_wrap(~tipo, ncol = 3, scales = "free") +
  coord_flip() +
  scale_fill_viridis_d() +
  theme(axis.text.x = element_text(angle = 45, hjust = 1))
```

# Léxico sensaciones en boca 

## Calcular la frequencia de cada palabra

```{r}

palabras_por_tipo_boca <- lexico %>%
  unnest_tokens(word, boca) %>%
  count(tipo, word, sort = TRUE)

palabras_todos_boca <- palabras_por_tipo_boca %>% 
  group_by(tipo) %>% 
  summarize(total = sum(n))

palabras_por_tipo_boca <- left_join(palabras_por_tipo_boca, palabras_todos_boca, by = "tipo")

palabras_por_tipo_boca %>% 
  paged_table()




```

## Palabras comunes - sensaciones en boca

Quitar palabras comunes que no aportan valor, por ejemplo: "y" o "la"

```{r, warning=FALSE}
stop_words_espanolas <- bind_rows(data_frame(word = c("si", "mas", "deja")),
                               data_frame(word = tm::stopwords("spanish")))

palabras_por_tipo_boca %>% 
  anti_join(stop_words_espanolas, by = "word") -> palabras_por_tipo_boca
```



## Visualizar las palabras más comunes - sensaciones en boca

```{r}
palabras_por_tipo_boca %>% 
  arrange(desc(n)) %>%
  group_by(tipo) %>% 
  top_n(15, n) %>% 
  ungroup() %>%
  mutate(word = reorder(word, n)) %>%
  ggplot(aes(x= word, y = n, fill = tipo)) +
  geom_col(show.legend = FALSE) + 
  facet_wrap(~tipo, ncol = 3) +
  coord_flip()  +
  labs(x="palabras", y="frequencia", title="Palabras más comunes - Sensaciones en boca") +
  scale_fill_viridis_d()
```


## Visualizar Frequencia Relativa - sensaciones en boca

```{r boca_frequency_visualization_chunk, error=FALSE, warning=FALSE}

palabras_por_tipo_boca %>% 
  ggplot(aes(n/total, fill = tipo)) +
  geom_histogram(show.legend = FALSE, bins = 30) +
  #xlim(NA, 0.0009) +
  facet_wrap(~tipo, ncol = 3) +
  labs(x="Frequencia relativa",
       y= "Número de veces",
       title = "Número de veces que aparece una palabra con una frequencia relativa dada",
       subtitle = "Sensaciones en boca") +
  scale_fill_viridis_d()

```


```{r}

palabras_por_tipo_boca <- palabras_por_tipo_boca %>%
  bind_tf_idf(word, tipo, n)

palabras_por_tipo_boca %>%
  select(-total) %>%
  arrange(desc(tf_idf)) %>% 
  paged_table()


```
## Visualizar tf-idf - sensaciones en boca

```{r}
palabras_por_tipo_boca %>%
  arrange(desc(tf_idf)) %>%
  #mutate(word = factor(word, levels = rev(unique(word)))) %>% 
  group_by(tipo) %>% 
  top_n(15, wt = tf_idf) %>% 
  slice(1:15) %>% 
  ungroup() %>%
  mutate(word = reorder(word, tf_idf)) %>%
  ggplot(aes(word, tf_idf, fill = tipo)) +
  geom_col(show.legend = FALSE) +
  labs(x = "", 
       y = "tf-idf", 
       title = "Léxico especifico de sensaciones en boca por tipo de consumidor", 
       subtitle = "Basado en análisis tf-idf sobre 463 consumidores",
       caption = "") +
  facet_wrap(~tipo, ncol = 3, scales = "free") +
  coord_flip() +
  scale_fill_viridis_d() +
  theme(axis.text.x = element_text(angle = 45, hjust = 1))
```

